【裁判字號】    92,訴,628
【裁判日期】    920414
【裁判案由】    給付管理費
【裁判全文】
臺灣臺中地方法院民事判決  九十二年度訴字第六二八號
    原      告  新生活金旺大第管理委員會
    法定代理人  丙○○
    訴訟代理人  丁○○
                乙○○
    被      告  甲○○
右當事人間請求給付管理費事件，本院判決如左：
    主    文
被告應給付原告新台幣陸拾玖萬貳仟零捌拾元及自民國九十一年十二月十八日起至清
償日止，按週年利率百分之五計算之利息。
訴訟費用由被告負擔。
    事    實
甲、原告方面：
  一、聲明：如主文所示。
  二、陳述：
  （一）被告為台中縣太平市○○路四三○號「新生活金旺大第」四樓之六、四樓之
        七、四樓之八等三戶之區分所有權人，負有繳交管理費之義務，惟自民國八
        十八年五月起至九十一年九月止共計四十一個月份之管理費，以每坪四十元
        計算，共計新臺幣（下同）六十九萬二千零八十元，並未繳交。
  （二）公寓大樓管理應為一體不可分開，原告與明忠建設股份有限公司間並未協議
        定分管契約，原告在訴外人何以會擔任主任委員期間，區分所有權人及委員
        會之歷次會議中，均未提及協議書之事，且委員會與住戶大會均陸續有催繳
        一至四樓管理費之發言紀錄。且何以會與明忠建設有限公司間之協議明顯違
        反公寓大廈管理條例第三十四條第七項規定而無效。
  三、證據：提出建物登記簿及土地登記簿謄本、管理費明細、原告報備證明書、原
      告八十七年臨時區分所有權人會議紀錄、社區住戶管理公約。
乙、被告方面：
  一、聲明：駁回原告之訴。
  二、陳述：被告於「新生活金旺大第」興建當時擔任原始建設公司明忠建設股份有
      限公司總經理，對於該大樓之規劃知之甚詳。大樓基地係太平市都市計市場用
      地，於八十二年間申請公共設施多目標使用業經台中縣政府核准，台中縣政之
      規劃五樓以上為社區住宅，因此社區中庭及守衛室設置於五樓，五樓以上由其
      管理。而地下一樓及一、二樓為超級市場，三、四樓為超市員工宿舍，就硬體
      設備之規劃及爾後之管理必須以五樓樓地板為區隔分為上下二部分，系爭標的
      座落於四樓，自不屬於原告之管理範圍，原告要求被告支付管理費並不合理。
      原告目前管理內容係針對五樓以上住戶安全守衛，公設維護及清，公設水電之
      支付，至於四樓以下至地下一樓，其相關管理，由四樓以下所有權人管理，原
      告並未對四樓以下之標的作任何管理服務，自不得向其業主收取管理費用。本
      大樓使用第一年係依約由明忠建設公司管理，業已確立上述管理模式，其營運
      結果並無不合情理之情事，乃於第二年與社區管委員會取得協議，分開管理。
  三、證據：提出協議書、照片四幀。
丙、本院依職權向台中縣太平市公所函調新生活金旺大第申請報備所附文件等。
    理    由
一、原告主張被告為台中縣太平市○○路四三○號「新生活金旺大第」四樓之六、四
    樓之七、四樓之八等三戶之區分所有權人，自民國八十八年五月起至九十一年九
    月止共計四十一個月份之管理費，以每坪四十元計算，共計六十九萬二千零八十
    元，並未繳交，公寓大樓管理應為一體不可分開，原告與明忠建設股份有限公司
    間並未協議定分管契約，原告在訴外人何以會擔任主任委員期間，區分所有權人
    及委員會之歷次會議中，均未提及協議書之事，且委員會與住戶大會均陸續有催
    繳一至四樓管理費之發言紀錄，且何以會與明忠建設有限公司間之協議明顯違反
    公寓大廈管理條例第三十四條第七項規定而無效，因而請求被告給付管理費六十
    九萬二千零八十元。被告則以被告於「新生活金旺大第」興建當時擔任原始建設
    公司明忠建設股份有限公司總經理，大樓基地係太平市都市計市場用地，於八十
    二年間申請公共設施多目標使用業經台中縣政府核准，台中縣政之規劃五樓以上
    為社區住宅，因此社區中庭及守衛室設置於五樓，五樓以上由原告管理。而地下
    一樓及一、二樓為超級市場，三、四樓為超市員工宿舍，就硬體設備之規劃及爾
    後之管理必須以五樓樓地板為區隔分為上下二部分，系爭標的座落於四樓，自不
    屬於原告之管理範圍，原告要求被告支付管理費並不合理，原告目前管理內容係
    針對五樓以上住戶安全守衛，公設維護及清潔，公設水電之支付，至於四樓以下
    至地下一樓，其相關管理，由四樓以下所有權人管理，原告並未對四樓以下之標
    的作任何管理服務，自不得向其業主收取管理費用。本大樓使用第一年係依約由
    明忠建設公司管理，業已確立上述管理模式，其營運結果並無不合情理之情事，
    乃於第二年與社區管委員會取得協議，分開管理等語資為抗辯。
二、原告主張被告為台中縣太平市○○路四三○號「新生活金旺大第」四樓之六、四
    樓之七、四樓之八等三戶之區分所有權人，自八十八年五月起至九十一年九月止
    共計四十一個月份之管理費，以每坪四十元計算，共計六十九萬二千零八十元，
    並未繳交等情，為兩造所不爭，復據原告提出建物登記簿及土地登記簿謄本、管
    理費明細在卷可按，堪信真實。
三、「新生活金旺大第」於八十六年十二月二十三日第一屆區分所有權人會議時所制
    定之新生活金旺大第規約，其中關於管理費用於第十條第二項規定：「管理費由
    各區分所有權人依照區分所有權人會議之決議分擔之，但第一次區分所有權人會
    議召開前或區分所有權人會議未決議時，買賣契約或分管契約有規定者從其規定
    ，未規定者各區分所有權人應按其共有之應有部分比例分擔之」，而該第一屆區
    分所有權人會議時，並未就管理費為決議，有本院依職權向台中縣太平市公所函
    調新生活金旺大第申請報備所附新生活金旺大第規約及第一屆區分所有權人會議
    紀錄在卷可按。是以「新生活金旺大第」關於管理費，應視有無買賣契約或分管
    契約之規定，若未規定則應按其共有之應有部分比例分擔之。
四、被告雖以八十七年十月二十日原告曾與明忠建設股份有限公司協議四樓（含四樓
    ）以下至地下一樓之相關管理，由其業主（即明忠建設股份有限公司）自行運作
    ，五樓（含五樓）以上則由原告住戶管理委員會自行運作，雙方不得干涉對方之
    業務運作，亦不需承擔對方各自管理所衍生之義務（如管理費等），並提出協議
    書一紙在卷可按。惟依該協議書之內容，顯屬將新生活金旺大第大廈地下一樓至
    四樓部分，約定由明忠建設股份有限公司使用，而屬專用部分之約定。依公寓大
    廈管理條例第三十一條規定，有關規約之訂定或變更或約定專用事項，應有區分
    所有權人三分之二以上及其區分所有權比例合計三分之二以上出席，以出席人數
    四分之三以上及其區分所有權比例占出席人數區分所有權四分之三以上之區分所
    有權人會議之決議同意之。又同條例施行細則第二條第一款規定：「本條例所定
    規約除應載明專有部分及共用部分範圍外，下列各款事項非經載明於規約者，不
    生效力：一、約定專用部分、約定共用部分之範圍及使用主體」，而該協議內容
    ，非但未經原告區分所有權人上開決議，且原告之八十七年四月四日八十七年臨
    時區分所有權人會議、八十七年六月二十九日八十七年第二次區分所有權人會議
    、八十七年十一月二十日八十七年十一月份管委會會議、八十八年五月十七日八
    十八年五月份委員會會議、八十八年九月八日第三次區分所有權人會議等，皆曾
    就地下一樓至四樓商場部分之管理費欠繳問題提出討論，有各該會議紀錄在卷可
    按，是以上開八十七年十月二十日原告之主任委員何以會與明忠建設股份有限公
    司之上開協議，既未經原告區分所有權人決議，揆諸前揭規定，對原告自不生效
    力。此外被告並未舉證證明其與原告間有何分管契約存在，被告既為區分所有權
    人，自應依新生活金旺大第規約第十條第二項規定，按其共有之應有部分比例分
    擔管理費，並不因其中部分硬體設備或使用方式不同而有差異。從而，原告請求
    被告給付管理費六十九萬二千零八十元，及自起訴狀繕本送達翌日即九十一年十
    二月十八日起至清償日止，按週年利率百分之五計算之利息為有理由，應予准許
    。
五、據上論結，本件原告之訴為有理由，依民事訴訟法第七十八條，判決如主文。
中      華      民      國    九十二    年      四      月    十四    日
                                        臺灣臺中地方法院民事第一庭
~B法      官  陳宗賢
右為正本係照原本作成
如不服本判決，應於判決送達後二十日內，向本院提出上訴狀。
中      華      民      國    九十二    年      四      月     十四     日
~B法院書記官


司法院資訊處製作；財團法人民間司法改革基金會備份。
